【裁判字號】    97,交上易,804
【裁判日期】    980819
【裁判案由】    過失傷害
【裁判全文】
臺灣高等法院臺南分院刑事判決      97年度交上易字第804號
上  訴  人  臺灣嘉義地方法院檢察署檢察官
被      告  甲○○
上列上訴人因被告過失傷害案件，不服臺灣嘉義地方法院97年度
交簡上字第59號中華民國97年11月11日第一審判決（起訴案號：
臺灣嘉義地方法院檢察署97年度偵字第3672號），提起上訴，本
院判決如下：
    主  文
原判決撤銷。
甲○○因過失傷害人，處有期徒刑參月，如易科罰金，以新臺幣
壹仟元折算壹日。
    事  實
一、甲○○於民國（下同）96年10月12日上午7時20分許，駕駛
    車牌號碼3620-NW號之自用小客車，沿嘉義市○○路由北往
    南行駛，行經彌陀路與嘉工街口交岔路口擬左轉彎時，原應
    注意車前狀況，以防危險之發生，且依當時天氣晴、道路無
    障礙物，視線尚好之情形，並無不能注意之情事，乃竟疏未
    注意車前狀況，而於彌陀路由綠燈轉為紅燈時，貿然左轉，
    適乙○○騎乘車牌號碼G9E-789號重型機車搭載其子江宗翰
    ，沿彌陀路由南向北對向駛至，亦疏未注意該燈號已由綠燈
    變換為紅燈，仍貿然前行，見狀因煞避不及，甲○○所駕駛
    之該自用小客車右後車身與乙○○騎乘之重型機車前車頭發
    生側撞，致乙○○人車倒地，受有腦震盪、腰部及雙膝多處
    擦傷等傷害，江宗翰則受有頭部外傷之傷害。甲○○於肇事
    後，於偵查犯罪職權之機關或公務員尚未發覺其犯罪前，主
    動向到場處理之警員坦承為肇事者，自首並接受裁判。
二、案經告訴人兼江宗翰之法定代理人乙○○告訴臺灣嘉義地方
    法院檢察署檢察官偵查起訴。
    理  由
甲、証據能力部分：
    按被告以外之人於審判外之陳述，雖不符前四條之規定，而
    經當事人於審判程序同意作為證據，法院審酌該言詞陳述或
    書面陳述作成時之情況，認為適當者，亦得為證據。當事人
    、代理人或辯護人於法院調查證據時，知有第159條第1項不
    得為證據之情形，而未於言詞辯論終結前聲明異議者，視為
    有前項之同意，刑事訴訟法第159條之5第1項、第2項定有明
    文。查本判決下列所引用之供述証據，被告於本院準備程序
    期日，就此部分供述証據之証據能力均表示「無意見」或同
    意作為証據」（見本院卷第32頁至第33頁）；且迄至本院審
    理期日前，檢察官、被告均未聲明異議，本院審酌此部分供
    述證據之取得過程並無瑕疵，與本案待證事實間復具有相當
    之關聯性，以之為本案證據尚無不當，均得採為證據。
乙、實體方面：
一、訊據被告乙○○矢口否認有何過失責任，辯稱「其駕駛車牌
    號碼3620─NW號自用小客車沿嘉義市○○路內側車道由北向
    南行駛，至上開交岔路口左轉，過了彌陀路由南向北方面快
    車道，到了快慢車道分隔島，因車流量大，就在該分隔島臨
    停，俟彌陀路方向之燈號轉為紅燈，才開始前進，告訴人則
    由南向北沿彌陀路騎乘機車高速行駛而撞擊其車輛之右後車
    門處，伊沒有過失」云云。
二、經查
  (一)被告於上揭時、地，駕駛上開車輛，沿嘉義市○○路由北往
    南行駛，行經彌陀路與嘉工街口交岔路口欲左轉彎，在該彌
    陀路與嘉工街口，與告訴人乙○○所騎乘，沿彌陀路由南向
    北對向駛至之G9E-789號重型機車發生側撞，致被告所駕駛
    之上開車輛之右後車身、告訴人騎乘之上開重型機車前車頭
    均有受損，告訴人乙○○、被害人江宗翰分別受有上開傷害
    等事實，業據被告供認在卷，並經証人即告訴人乙○○指訴
    綦詳，並有道路交通事故調查報告表、道路交通事故現場圖
    、照片17張、診斷證明書等件在卷足憑，此部分堪認為真實
    。
  (二)被告雖否認就本件車禍之發生有過失責任，並以上開情詞置
    辯。但查：
  １參酌卷附交通事故現場圖及現場照片，本件車禍發生地點係
    位於嘉義市○區○○路與嘉工街口處，彌陀路中央在南向北
    方向、北向南方向均有快慢車道分隔島，並有正常運作之行
    車管制號誌，本件車禍發生後被告所駕駛之上開車輛已過交
    岔路口，停置在剛進嘉工街口之道路上，告訴人所騎乘之該
    機車則左倒於該交岔路口前段道路上；再經本院囑請財團法
    人成大研究發展基金會鑑定，經該會現場勘查，彌陀路上午
    於上班、上學時段交通量頻繁，但在流量頻繁間仍有一些流
    量空檔，不是持續流量都很高，又彌陀路北往南欲左轉嘉工
    街之機慢車，均利用兩段式左轉之方式於嘉工街綠燈時往東
    直行上坡進入嘉工街。至於北往南左轉汽車則多先暫停於北
    往南快車道左側的左轉專用車道內，再伺機左轉，因為路口
    沒有由北往東左轉之左轉專用時相，因此左轉車一則可以利
    用彌陀路紅燈開始後約前2至3秒闖紅燈左轉，或者利用彌陀
    路綠燈，南往北交通量較低時左轉嘉工街，亦即利用彌陀路
    車流空檔時左轉；而在勘察過程中所觀察到的左轉車輛均是
    慢慢駛過彌陀路南往北機慢車道，而此時彌陀路南往北的機
    慢車多會減速讓左轉車先行，避免與左轉汽車發生碰撞。
  ２再稽之被告於警詢中供述「沿彌陀路內側車道北向南行駛，
    至肇事路口時，我在路口臨停，我在路口停等時為綠燈，在
    彌陀路（南北向）為紅燈，車路口起駛左轉，彌陀路原為綠
    燈，在我要進入嘉工街時為紅燈」等語，及財團法人成大研
    究發展基金會二次現場勘查結果，均未看到任何汽車於綠燈
    時，由彌陀路左轉時先左轉至快慢分隔島前暫停，等待嘉工
    街綠燈時再通行等情觀之，顯見被告應係直接由快車道的左
    轉待轉區左轉，被告事後辯稱「沿彌陀路北向南，當時是綠
    燈，左轉過了由南向北的快車道，到了分隔島的前面因車流
    量大，沒有辦法過去，就在分隔島前方停等，等到彌陀路從
    綠燈變成紅燈，車子都停下來了，才開始前進」云云，尚無
    可採。
  ３又告訴人乙○○指稱「肇事時其車行方向係綠燈」等語，但
    觀之告訴人乙○○先於警詢中指稱「我車行方向為綠燈」等
    語，於偵查中稱「事故發生時，我直行方向燈號剛從紅燈變
    為綠燈」等語，但依財團法人成大研究發展基金會現場勘查
    及左轉車流運作原則，左轉車如果無法在綠燈時左轉，會在
    綠燈結束，紅燈剛亮起來時左轉，而不會等到紅燈快結束的
    時候才左轉，因為左轉車無法知道紅燈何時結束，且若搶在
    紅燈結束綠燈始亮時闖紅燈，機車起步較汽車快，左轉汽車
    必然會與較接近路口的直行機車發生衝突，因此在此等路型
    環境，左轉汽車不會在紅燈結束綠燈剛亮時，要搶先左轉通
    過路口；從而告訴人於偵查中指稱「其直行方向燈號剛從紅
    燈變為綠燈」等語，顯無足取；再綜合被告上開供述，及財
    團法人成大研究發展基金會勘查上開路口車輛行進之情狀，
    暨卷附交通事故現場圖所繪、本件事故後被告與告訴人車損
    情形，被告應係於彌陀路綠燈結束後紅燈起始時左轉，並因
    與同樣於綠燈結束後紅燈起始時仍繼續欲穿越路口之告訴人
    重型機車發生側撞，而肇致本件車禍，可堪認定。
  ４復按汽車行駛時，駕駛人應注意車前狀況，並隨時採取必要
    之安全措施，道路交通安全規則第94條第3項定有明文。查
    被告領有駕駛執照，其對於上開規定，理應知之甚詳，且被
    告車行方向之彌陀路中央在南向北方向、北向南方向又均有
    快慢車道分隔島，被告於左轉時更應注意車前狀況，以防危
    險之發生；再依卷附道路交通事故調查報告表所載，當時為
    日間、天候為晴天、光線明亮，道路為乾燥、無缺陷、無障
    礙物之直線柏油道路，視距尚好，又彌陀路車流量雖大，但
    仍有一些流量空檔，並非持續流量都很高，又據該基金會勘
    查現場屬實，則被告駕駛上開車輛行經上開路口左轉時，客
    觀上並無不能注意之情事，乃竟疏未注意及此，貿然左轉，
    因而肇致本件車禍，則被告就本件車禍之發生，有過失甚明
    ；又告訴人騎乘該機車沿彌陀路南向北至該路口，並於綠燈
    結束後紅燈起始時仍繼續欲穿越該路口，告訴人顯有闖紅燈
    之情事，而與有過失；即本件經囑請財團法人成大研究發展
    基金會鑑定結果，亦認被告駕駛自小客車於綠燈結束紅燈起
    始之階段左轉，未注意車前狀況為肇事次因，告訴人駕駛重
    機車於號誌變換期間闖紅燈為肇事主因（見本院卷第153頁
    ），亦有該會鑑定意見書在卷足憑（見本院卷第130頁以下
    ）；告訴人就本件車禍之發生雖與有過失，亦不能因此而解
    免被告之責任，被告上開所辯無過失云云，自無足取。另告
    訴人乙○○及被害人江宗翰受有上開傷害，既係因本件車禍
    所致，而被告就本件車禍則有過失責任，則告訴人乙○○及
    被害人江宗翰受有上開傷害，與被告之過失行為間，自有相
    當因果關係。
  (三)綜上，被告就本件車禍之發生，應負過失責任，被告所辯，
    均無足採，本件事証明確，被告犯行，堪以認定。
三、核被告所為，係犯刑法第284條第1項前段之過失傷害罪，被
    告以一行為同時致告訴人乙○○、被害人江宗翰受傷，係一
    行為觸犯數罪名，為想像競合犯，應依刑法第55條規定從一
    重處斷。再被告於未有偵查犯罪職權之公務員發覺其犯罪嫌
    疑前，承認車禍肇事自首而接受裁判，有道路交通事故肇事
    人自首情形紀錄表1紙在卷可稽，爰依刑法第62條前段之規
    定，減輕其刑。
四、原審未予詳查，而認不能証明被告犯罪，為被告無罪判決之
    諭知，顯有未當。檢察官上訴以此指摘原判決不當，為有理
    由，應由本院將原判決予以撤銷改判。爰審酌被告高中畢業
    之智識程度，已婚育有三名已成年子女，其就本件車禍應負
    之過失責任，告訴人乙○○、被害人江宗翰因本件車禍所受
    之傷害，及被告事後未與告訴人乙○○、被害人江宗翰達成
    和解，賠償其等損害之犯後態度等一切情狀，量處如主文第
    2項所示之刑，並諭知易科罰金之折算標準，以資懲儆。
據上論結，應依刑事訴訟法第369條第1項前段、第364條、第299
條第1項前段，刑法第284條第1項前段、第55條、第62條前段、第
41條第1項前段，刑法施行法第1條之1第1項、第2項前段，判決如
主文。
本案經檢察官張太龍到庭執行職務。
中    華    民    國    98    年    8     月    19    日
                  刑事第四庭    審判長法  官  吳志誠
                                      法  官  羅心芳
                                      法  官  陳珍如
以上正本證明與原本無異。
不得上訴。
                                      書記官  岑  玢
中    華    民    國    98    年    8     月    19    日
附錄：本判決論罪科刑條文：
中華民國刑法第284條
（過失傷害罪）
因過失傷害人者，處6月以下有期徒刑、拘役或5百元以下罰金，
致重傷者，處1年以下有期徒刑、拘役或5百元以下罰金。
從事業務之人，因業務上之過失傷害人者，處1年以下有期徒刑
、拘役或1 千元以下罰金，致重傷者，處 3 年以下有期徒刑、
 拘役或2千元以下罰金。


司法院資訊處製作；財團法人民間司法改革基金會備份。
